臺北高等行政法院判決　　　　　　　　　　　　　　　九十三年度簡字第一七七號
　　原　　　告　甲○○
　　被　　　告　臺北市政府
　　代　表　人　乙○○市長）.
右當事人間因就業服務法事件，原告不服行政院勞工委員會中華民國九十二年十一月
十七日勞訴字第○九二○○四六一九四號訴願決定，提起行政訴訟。本院判決如左：
　　主  文
原告之訴駁回。
訴訟費用由原告負擔。
　　事  實
緣原告媒介菲律賓籍外國人BAISA GEMMA MOLERA（護照號碼：ＤＤ一一三五六九）於
民國（下同）九十二年一月十日至同年三月七日期間，為雇主鄭嘉雲在台北縣三重市
○○里○鄰○○街六十四號二樓從事監護及家庭幫傭等工作，期間並由鄭嘉雲給付該
名外國人日薪計新台幣（下同）六百五十元，案經被告所屬警察局大安分局於九十二
年三月七日當場查獲，乃以九十二年五月十六日北市警安分行字第○九二六二二五二
六○○號函移被告所屬勞工局，經被告審查屬實，爰以原告違反就業服務法第四十五
條規定，依同法第六十四條第一項規定，以九十二年六月二日府勞二字第○九二○八
六一九一○○號處分書，處原告十萬元罰鍰。原告不服，提起訴願，遭決定駁回，遂
向本院提起行政訴訟。茲摘敘兩造訴辯意旨如次：
甲、原告起訴意旨略謂：
一、原告日前攜帶婆婆及幼兒與自家合法僱用之外勞在原告配偶公司鄰街（僅容兩輛
    轎車通過之單行道）對面之公園內遊玩，經自家外勞介紹，與同處公園內之外國
    人BAISA GEMMA MOLERA認識，並一同聊天。該外國人向原告謊稱在台灣已結婚，
    其配偶為台灣人，並表示其配偶因身體不佳無法工作致生活困難，欲尋謀生來源
    ，然原告配偶公司內部並無適合之空缺，適逢其時，原告配偶公司多年業務往來
    之客戶鄭嘉雲，恰前往原告配偶公司洽公，原告於鄰街公園看見鄭嘉雲，遂向其
    打招呼，鄭嘉雲即過街前來與原告聊天，經原告介紹同在一起閒談之友人，鄭嘉
    雲因而認識該外國人BAISA GEMMA MOLERA，而恰巧鄭嘉雲母親鄭馬春香日前意外
    摔斷腿受傷，因其年事已高，痊癒緩慢，令鄭嘉雲終日奔波於工作與照料間，故
    鄭嘉雲當下表達請該名外國人前往其家中幫忙之意願。
二、就業服務法第四十五條雖規定任何人不得媒介外國人非法為他人工作，然原告僅
    在巧合相遇下，引見鄭嘉雲與該外國人認識，並未預意媒介該外國人為他人工作
    ，且原告就該雙方是否合意僱傭，始終未參與意見，亦未因此牟利，原告根本無
    媒介外國人為他人工作之違法行為。縱原告確有介紹雙方認識，亦無使其非法工
    作之意思，倘原告因不失禮儀介紹在場朋友認識，使該外國人因原告關係而認識
    鄭嘉雲，嗣經其雙方私自協議，由該外國人為鄭嘉雲工作，即逕認原告違反媒介
    外國人非法為他人工作之禁止規定，實有倒果為因情事，難令原告甘服。
三、換言之，被告以原告介紹該二人認識，即有違法情事，是否有擴大解釋「媒介」
    乙詞之虞？就媒介之意涵，參酌社會規範之最低標準—刑法規定，所謂媒介，係
    指就他人間所為之性交或猥褻行為，進行事前居間介紹行為，須以此藉以營利之
    情事，始與該罪相當。參酌其法理，所謂媒介，應係行為出於故意所為之行為，
    方具可罰及違法性。倘以介紹兩人認識，爾後經其二人合意發生違法事由，即推
    定介紹人有過失，而以過失媒介予以處罰，係僅以單獨之結果斷之，實有處分過
    當而違反行政裁處之虞。
四、原告於九十二年五月十六日晚間十時左右接獲被告所屬警察局大安分局通知前往
    接受訊問製作筆錄，原告不知何事，而經警方表示：「中文程度如何？」、「你
    是要請辯護人到場？」，原告不知情事重大，雖由香港嫁入台灣，惟對國語及繁
    體中文之字義理解程度不同，故未要求由親友陪同，逕自單獨前往偵訊製作筆錄
    。爾後，原告得知於訊問時製作之筆錄，與事實有所出入，原告平時表達國語，
    多半須由熟人另為解說，或重複述說同一語句，或複以其他字句說明，他人方能
    曉其真意。且原告確有介紹其二人認識，該二人間確有僱傭之事實，原告就知情
    之部分進行說明，亦無出入，然原告並未詳明其細項部分，該分局作成對原告不
    利之筆錄，與實際情形略有出入，確可諒其情。
五、鄭嘉雲於接受偵訊時表示：「我是在今年一月十日中午十二時左右到我朋友甲○
    ○的公司將該外勞帶回家中使用的。」，該名外國人BAISA GEMMA MOLERA亦坦承
    ：「於九十二年一月十日經甲○○介紹我至鄭嘉雲家中從事看護工作。」，渠等
    皆指認於同一日經由原告介紹無誤，鄭嘉雲復說明自己係由原告公司將該外國人
    帶回家中，被告即逕認原告所稱與事實不符，實有誤判情事。依常理斷之，渠等
    二人係在原告公司外之公園經原告介紹認識，二人相約在原告公司一同返回鄭嘉
    雲家中，亦理所當然，而非原告要求鄭嘉雲前來帶走該外國人，被告逕以鄭嘉雲
    與該外國人自原告公司返回鄭嘉雲家中，斷定原告涉有媒介外國人非法工作，並
    認原告所稱係事後推託之詞云云，均與事實不符。
六、再者，原告根本無從得知該名外國人逃逸之情事，其向原告表示來台多年，且原
    告自身亦為香港籍，因視其國語口音應屬標準，方斷定其應居台已久而信其所言
    。且原告本身為香港籍，香港本地法律規定外國人持有工作證，即可在當地工作
    ，該名外國人謊稱其可在台工作，原告即認其工作並無不法情事，且原告僅恰巧
    在公園內認識該名外國人，依常理斷之，無權要求知悉其身分是否合法。是以，
    原告介紹該二人認識，並無使二人有僱傭關係之意思，亦無查知該外國人身分之
    義務，倘該外國人惡意設計人性弱點，善用人類側隱憐憫之心，以達其不法打工
    之目的，原告亦屬受害者，確屬無辜，應無可罰之處。
七、請撤銷訴願決定及原處分，以維權益。
乙、被告答辯意旨略謂：
一、按就業服務法第四十五條規定：「任何人不得媒介外國人非法為他人工作。」，
    違反者依同法第六十四條第一項規定，處十萬元以上五十萬元以下罰鍰，合先敘
    明。
二、本案雇主鄭嘉雲非法聘僱外國人BAISA GEMMA MOLERA從事工作，違反就業服務法
    第五十七條第一款規定，業經台北縣政府北府勞動字第○九二○四○一七五○號
    處分書裁處在案。而非法雇主鄭嘉雲於被告所屬警察局大安分局九十二年三月七
    日製作之偵訊（調查）筆錄表示，在九十二年一月十日中午十二時左右，前往原
    告公司（台北市松山區○○○路○段五十九巷二十九之十二號一樓）將該外國人
    帶回家中使用，使該外國人在其家中從事監護及家事工作，每日並給付六百五十
    元之薪資等語。是以，訴外人鄭嘉雲指出係自原告公司將該外國人帶回家中使用
    ，並詳細指明該公司地址，顯見鄭嘉雲確實經由原告之媒介進而僱用該名外國人
    從事工作。原告稱其係於公園巧遇該名外國人及鄭嘉雲云云，與鄭嘉雲前往原告
    公司將該名外國人帶回家中僱用之間並無相悖，且參酌原告所述，確實可知鄭嘉
    雲係經由其介紹認識該名外國人進而僱用，故原告媒介之事實至為確立。
三、參照司法院釋字第二七五號解釋：「人民違反法律上之義務而應受行政罰之行為
    ，法律無特別規定時，雖不以出於故意為必要，仍須以過失為其責任條件。但應
    受行政罰之行為，僅須違反禁止規定或作為義務，而不以發生損害或危險為其要
    件者，推定為有過失．．。」之意旨，僅須違反禁止規定，而不以發生損害或危
    險為其要件，即推定為有過失，應受行政罰。就業服務法明定任何人不得媒介外
    國人非法為他人工作，而鄭嘉雲確實僱用經由原告媒介之外國人從事工作，原告
    亦於九十二年三月七日在被告所屬警察局大安分局製作之偵訊（調查）筆錄坦承
    ：「鄭嘉雲向我提到她需要看護時，我就將BAISA GEMMA MOLERA介紹給她。」等
    語，故原告違反就業服務法之禁止規定，確有過失，被告當依法論處。
四、警方係以被詢人之回答事實作成偵訊（調查）筆錄，原告僅須依照本案事實發生
    為具體陳述即可，是否由其他人陪同，並不影響該事件發生之事實。且被告所屬
    警察局大安分局第一組係於九十二年三月七日十九時由警員黃建福對非法雇主鄭
    嘉雲製作偵訊筆錄在先，於同日二十時由同一警員、同一地點再對原告製作筆錄
    ，原告係與鄭嘉雲一同至該分局接受偵訊，警方未對雙方分開隔離偵訊，且在同
    一且開放之辦公場所對鄭嘉雲及原告進行偵訊，不可謂無人陪同。再者，警方於
    偵訊前，已詢問原告：「中文程度為何？」、「你是否要請辯護人到場？」，經
    確認原告之中文程度能說、聽、講，且不須請辯護人到場，警方始開始偵訊，而
    原告偵訊結束後，由警方朗誦筆錄，使其聽詢確認無訛，始由原告簽名，且對照
    鄭嘉雲製作之筆錄，係由其「親閱」後認無訛始簽名，該二筆錄因訊問對象不同
    而有不同之確認方式，故該筆錄之準確性並不因原告對繁體字義之理解程度而有
    影響，更可知該筆錄之準確性。
五、原告在其偵訊（調查）筆錄中說明因「鄭嘉雲向我提到她需要看護時，我就將B
    ISA GEMMA MOLERA介紹給她。」，顯示並非偶然間引見鄭嘉雲及該名外國人認識
    ，而係因鄭嘉雲有看護工之需求，經原告介紹該名外國人為鄭嘉雲工作，且對照
    原告、鄭嘉雲及該名外國人三方之說法，原告媒介該名外國人為他人工作之事實
    至臻明確。從而，參照就業服務法之立法意旨，除保障本國人民就業之安全，亦
    保護合法入境本國工作之外國人，原告既嫁至我國，當遵守我國法令之規定，與
    香港對外國人工作之規定無涉，故原告違反就業服務法第四十五條規定，被告依
    同法第六十四條第一項規定裁處罰鍰，並無不當。
六、請駁回原告之訴，訴訟費用由原告負擔。
    理  由
一、按「任何人不得媒介外國人非法為他人工作。」、「違反第四十五條規定者，處
    新台幣十萬元以上五十萬元以下罰鍰。」分別為就業服務法第四十五條及第六十
    四條第一項前段所規定。
二、本件原告媒介菲律賓籍外國人BAISA GEMMA MOLERA（護照號碼：ＤＤ一一三五六
    九）於九十二年一月十日至同年三月七日期間，為雇主鄭嘉雲在台北縣三重市○
    ○里○鄰○○街六十四號二樓從事監護及家庭幫傭等工作，期間並由鄭嘉雲給付
    該名外國人日薪六百五十元，案經被告所屬警察局大安分局於九十二年三月七日
    當場查獲之事實，有被告所屬警察局大安分局九十二年五月十六日北市警安分行
    字第○九二六二二五二六○○號函、原告及鄭嘉雲於九十二年三月七日在大安分
    局第一組之偵訊（調查）筆錄、菲律賓籍外國人BAISA GEMMA MOLERA於九十二年
    三月十八日在被告所屬警察局收容所之偵訊（調查）筆錄、外勞BAISA GEMMA
    MOLERA之居留簽證，及外勞居留資料查詢表等影本附於原處分卷可稽，自堪信為
    真實。故被告審認原告違反就業服務法第四十五條規定，依同法第六十四條第一
    項規定，以九十二年六月二日府勞二字第○九二○八六一九一○○號處分書，處
    原告十萬元罰鍰，揆諸首揭規定，並無不合。
三、原告循序起訴主張其僅在巧合相遇下，引見鄭嘉雲與該名外國人認識，並無使其
    非法工作之意思，且就該二人是否合意僱傭始終未參與意見，亦未因此牟利，自
    無媒介外國人為他人工作之違法行為，被告以過失媒介處罰原告，實有處分過當
    而違反行政裁處之虞，又原告為香港籍，對國語及繁體中文之字義理解程度不同
    ，單獨前往偵訊製作之筆錄，與實際情形略有出入，依常理，該二人在原告公司
    外之公園經原告介紹認識，二人相約在原告公司一同返回鄭嘉雲家中，亦理所當
    然，且原告根本無從得知該名外國人逃逸情事，再者，香港本地法律規定外國人
    持有工作證，即可在當地工作，該名外國人謊稱可在台工作，原告即認其工作並
    無不法情事，原告僅恰巧在公園內認識該名外國人，依常理斷之，無權要求知悉
    其身分是否合法（詳如事實欄所載）云云。惟查：
１、菲律賓籍外國人BAISA GEMMA MOLERA係由第三人荊慧婷合法申請聘僱之外國人，
    有BAISA GEMMA MOLERA之居留簽證及外勞居留資料查詢表影本在卷為憑，而原告
    媒介該外國人BAISA GEMMA MOLERA於九十二年一月十日至同年三月七日期間，為
    雇主鄭嘉雲在台北縣三重市○○里○鄰○○街六十四號二樓從事監護及家庭幫傭
    等工作，期間並由鄭嘉雲給付該名外國人日薪六百五十元之事實，經原告及鄭嘉
    雲於九十二年三月七日在大安分局第一組之偵訊（調查）筆錄、菲律賓籍外國人
    BAISA GEMMA MOLERA於九十二年三月十八日在被告所屬警察局收容所之偵訊（調
    查）筆錄中坦承不諱，則原告媒介外國人非法為他人工作之違規情事洵堪認定，
    被告據以裁處罰鍰十萬元，核與首揭法條規定，並無不合。
２、稽之原告於偵訊（調查）筆錄稱「（妳為何會將右記外勞介紹給鄭嘉雲？）因為
    鄭嘉雲向我說她母親因腳受傷需要看護，我因為在公園見過這名菲勞一年左右，
    她跟我說她是嫁來台灣的，所以在鄭嘉雲向我提到她需要看護時，我就將BAISA
    GEMMA MOLERA介紹給她。」等語；鄭嘉雲於偵訊（調查）筆錄稱「（何人介紹該
    外勞至你家工作？）我是在今年一月十日中午十二點左右到我朋友甲○○的公司
    （北市松山區○○○路○段五十九巷二十九之十二號一樓）將該外勞帶回家中使
    用的。」等語；BAISA GEMMA MOLERA於偵訊（調查）筆錄稱「（你在八十九年五
    月十七日逃逸後至何處工作？老闆是誰？）我在八十九年五月十七日逃逸後於民
    國九十二年一月十日經甲○○介紹我至鄭嘉雲家中從事看護工作。我的非法老闆
    是鄭嘉雲。」等語；由上開證詞相互對照以觀，足見原告有非法媒介BAISA
    GEMMA MOLERA至鄭嘉雲宅工作之事實。原告復表示其係在配偶公司對面之公園認
    識BAISA GEMMA MOLERA，因其配偶公司並無適合之空缺，故無法承諾其（BAISA
    GEMMA MOLERA）工作，足見原告與外勞BAISA GEMMA MOLERA確曾談及提供工作之
    事情，僅因原告配偶公司無適合之職缺，故未提供，而由原告於偵訊筆錄稱「．
    ．．我因為在公園見過這名菲勞『一年左右』，．．所以在鄭嘉雲向我提到她需
    要看護時，我就將BAISA GEMMA MOLERA介紹給她。」等語，亦足知原告在認識
    BAISA GEMMA MOLERA一年左右，因鄭嘉雲急需看護，乃有介紹該名外勞工作之舉
    ，鄭嘉雲更說明其係從原告公司將該名外國人帶回家中工作，並詳細指明該公司
    地址，顯見原告稱其係於公園巧遇BAISA GEMMA MOLERA及鄭嘉雲而引見雙方認識
    ，並無媒介外國人非法為他人工作之說詞，乃事後推託之詞，並無足取。
３、原告稱其為香港籍，對國語及繁體中文之字義理解程度不同，單獨前往偵訊製作
    之筆錄，與實際情形略有出入乙節。查本件業據被告答辯指出「大安分局九十二
    年三月七日十九時於該分局第一組由警員黃建福對非法雇主鄭嘉雲製作偵訊筆錄
    在先，於同日二十時由同一警員、同一地點再對原告製作筆錄，原告係與鄭嘉雲
    一同至該分局接受偵訊，警方未對雙方分開隔離偵訊，且在同一且開放之辦公場
    所對鄭嘉雲及原告進行偵訊，故不可謂無人陪同。」，且警方於偵訊前，已詢問
    原告：「中文程度為何？」「你是否要請辯護人到場？」，經原告答以：「中文
    沒問題，會說會聽會講」「不需要（辯護人）」後，警方始開始進行偵訊，而於
    偵訊結束後，由警方朗誦筆錄，使被訊問人（即原告）聽詢無訛後，原告方於該
    偵訊（調查）筆錄上簽名捺印，此對照鄭嘉雲製作之筆錄，係由其「親閱」後認
    無訛始簽名捺印之情形，並不相同，是該二筆錄因訊問對象不同而有不同之確認
    方式，其筆錄準確性並不因原告對繁體字義之理解程度而有所影響。原告就其所
    主張筆錄與實際情形略有出入等情，並未舉證以實其說，自難採信。
４、原告稱其未收取報酬即無媒介乙節。然查，就業服務法第四十五條係規定任何人
    不得媒介外國人非法為他人工作，該條規定並不以是否收取費用為其構成要件，
    是原告執此主張免責，並無可採。再者，就業服務法第四十五條明文禁止任何人
    媒介外國人非法為他人工作，旨在保障本國國民之工作權，亦保護合法入境本國
    工作之外國人，人民不得以其為外國人或不知法律規定而免責。又「人民違反法
    律上之義務而應受行政罰之行為，法律無特別規定時，雖不以出於故意為必要，
    仍須以過失為其責任條件，但應受行政罰之行為，僅須違反禁止規定或作為義務
    ，而不以發生損害或危險為要件者，於行為人不能舉證證明自己無過失時即應受
    處罰。」司法院釋字第二七五號解釋已闡明斯旨。本件原告違反就業服務法第四
    十五條明文禁止媒介外國人非法為他人工作之規定，依法即應受罰，尚難以香港
    法律規定外國人持有工作證即可在當地工作為由冀邀免責，且本件處罰金額為法
    定最低罰鍰額度，依法亦無從予以減輕。
四、綜上所述，被告審認原告媒介外國人非法為他人工作屬實，乃按法定最低罰鍰額
    度，裁處原告十萬元罰鍰，徵諸首揭規定，並無違誤，訴願決定予以維持，亦無
    不合。原告仍執前詞訴請撤銷，為無理由，應予駁回。
五、本件事證已臻明確，兩造其餘攻擊防禦方法與本件判決結果不生影響，故不逐一
    論述，又本件適用簡易訴訟程序，爰不經言詞辯論逕為判決，併予敘明。
據上論結，本件原告之訴為無理由，爰依行政訴訟法第二百三十三條第一項、第二百
三十六條、第九十八條第三項前段，判決如主文。
中　　華　　民　　國　　九十三　　　年　　　五　　　月　　  二十八　　　日
                            臺 北 高 等 行 政 法 院   第 六 庭
                                                    法  官　曹瑞卿
右為正本係照原本作成。
本件以訴訟事件所涉及之法律見解具有原則性者為限，始得於本判決送達後二十日內
向本院提出上訴狀並表明上訴理由，如已於本判決宣示後送達前提起上訴者，應於判
決送達後二十日內補具上訴理由（均按他造人數附繕本），且經最高行政法院許可後
方得上訴。
中　　華　　民　　國　　九十三　　　年　　　五　　　月　　  二十八　　　日
            　　　　　　　　　　　 　　　    　     書記官  方偉皓
